臺灣高等法院臺南分院刑事判決　　　　　　　 九十二年度交上易字第八八七號Ｃ
　　　上　訴　人
　　　即　被　告　乙　○　○
　　　選任辯護人　陳　青　來
右上訴人因過失傷害案件，不服臺灣嘉義地方法院九十一年度易字第四六二號中華民
國九十二年七月二十一日第一審判決（起訴案號：臺灣嘉義地方法院檢察署九十一年
度偵字第三四八五號、九十一年度偵字第四九二九號），提起上訴，本院判決如左：
      主      文
上訴駁回。
      事      實
一、乙○○平日操作屬動力機械之挖土機挖掘土方營生，駕駛上開動力機械行駛一般
    道路往來工地，為從事業務之人。其於民國九十一年四月九日上午在嘉義市民族
    國小前操作挖土機挖掘土方完畢，於同日上午九時五十分許，未經許可逕自駕駛
    上開挖土機離開工地並沿嘉義市○○路由東往西方向行駛，途經該路七一二號前
    ，本應注意車前狀況，並隨時採取必要之安全措施，非屬汽車範圍必須行駛於道
    路之動力機械，應向公路監理機關申請核發臨時通行證，憑證行駛，而依當時晴
    天日間有自然光線、柏油路面乾燥、平坦無缺陷、無障礙物、視距良好等情形，
    並無不能注意之情事，竟疏未注意車前狀況，貿然前進，適有丙○○騎乘腳踏車
    同向在前方行駛，乙○○駕駛之挖土機遂自後追撞復輾壓丙○○騎乘之腳踏車，
    致丙○○人車倒地，因而受有多發性骨盆骨折，開放性、尿道及陰道撕裂傷等傷
    害，其中骨盆受損嚴重引起尿失禁，骨盆骨折所造成運動功能將無法完全恢復，
    係於身體有重大難治之重傷害。乙○○於本件車禍發生後，於有偵查犯罪職權之
    機關或公務員查知犯人前，即向到場處理之嘉義市警察局第一分局長榮派出所警
    員黃成福坦承犯行，自首接受裁判。
二、案經丙○○之配偶甲○○訴由嘉義市警察局第一分局報請臺灣嘉義地方法院檢察
    署檢察官偵查起訴。
      理      由
一、訊據上訴人即被告乙○○坦承其平日操作屬動力機械之挖土機挖掘土方營生，駕
    駛上開動力機械行駛一般道路往來工地為其業務。其於民國九十一年四月九日上
    午在嘉義市民族國小前操作挖土機挖掘土方完畢，於同日上午九時五十分許，未
    經許可逕自駕駛上開挖土機離開工地並沿嘉義市○○路由東往西方向行駛，途經
    該路七一二號前，適有被害人丙○○騎乘腳踏車同向在前方行駛，其駕駛之挖土
    機遂自後追撞復輾壓被害人騎乘之腳踏車，致丙○○人車倒地因而受傷等情，經
    查：
（一）被告供認於右開時、地駕駛挖土機撞傷被害人等事實，核與告訴人即被害人之
      夫甲○○於警訊時指訴之情節相符，並有道路交通事故調查報告表影本一份、
      現場照片六張附於警卷（第十四頁至第十八頁）足憑。又被害人丙○○確因本
      件車禍受有多發性骨盆骨折，開放性、尿道及陰道撕裂傷等傷害，有長庚紀念
      醫院九十一年五月六日診斷證明書一份附於警卷（第十二頁）可證。而上開傷
      害導致被害人骨盤骨折無法完全復原，仍會遺留殘障，不可能正常工作等情，
      有天主教聖保祿修女會醫院九十二年十月一日桃聖業字第九二一七一號號函影
      本一份附於本院卷可稽，又據財團法人長庚紀念醫院嘉義分院函覆稱：「骨盆
      傷害引發之泌尿問題須長期追蹤治療，適度投藥及手術可暫時矯正部份（分）
      疾患，如膀胱刺激感，膀胱過動症及骨盆肌肉傷後無力引起之尿失禁，但應無
      痊癒之可能。」「雖可以藥物或手術矯正部份（分）傷害，但須定期以泌尿道
      檢查追蹤並更換藥物，必要時須每日自行導尿，故屬難治之疾患。」「就骨盆
      骨折所造成運動功能障礙部份（分），由於病患之骨盆腔呈現恥骨連合分離之
      狀況，造成骨盆肌肉被過度拉扯，在久站久坐或步行的情況下，會使背痛及臀
      部疼痛加劇，運動功能顯著受限，此問題將無法完全恢復。」「就影響運動功
      能之部份（分），已屬難治之傷害。」等語，足見被害人所受傷害，已達重大
      難治之重傷害程度。
（二）按車輛行駛時，駕駛人應注意車前狀況，並隨時採取必要之安全措施；非屬汽
      車範圍必須行駛於道路之動力機械，應比照第八十條之規定向公路監理機關申
      請核發臨時通行證，憑證行駛，道路交通安全規則第九十四條第三項、第八十
      三條第一項前段定有明文。被告於前揭時、地駕駛屬動力機械之挖土機自應注
      意遵守上開規定，而依當時晴天日間自然光線、柏油路面乾燥、平坦無缺陷、
      無障礙物、視距良好等情形，有前開道路交通事故調查報告表可考，並無不能
      注意之情事。被告於應注意且能夠注意之情形下，竟疏未注意車前狀況，貿然
      前進，因而自後追撞被害人所騎乘之腳踏車，致釀本件車禍，其有過失責任甚
      明。被害人對於後方來車，無從防範遭受撞擊之結果，對本件車禍之發生，應
      無過失責任。本件車禍責任經送臺灣省嘉雲區行車事故鑑定委員會鑑定結果，
      亦認為：「一、乙○○未經申請許可駕駛動力機械，未注意車前狀況，撞及前
      車，為肇事原因。二、丙○○：無肇事因素。」，為相同之認定，有該會九十
      二年六月十九日嘉鑑字第九二○五五八號函所附鑑定意見書一份附於原審卷（
      第一四三頁至第一四五頁）可參。另被害人係因本件車禍受有重傷害，已如前
      述，是被告之過失行為與被害人之重傷害結果間，顯具有相當因果關係，事證
      明確，被告犯行堪以認定。
二、被告平日操作屬動力機械之挖土機挖掘土方營生，駕駛上開動力機械行駛一般道
    路往來工地，據其於坦認在卷，為從事業務之人。核被告所為，係犯刑法第二百
    八十四條第二項後段之業務過失傷害致重傷罪。公訴人認被告係犯刑法第二百八
    十四條第一項前段之過失傷害罪，容有未洽，起訴法條應予變更。被告肇事後，
    於有偵查犯罪職權之機關或公務員查知犯人前，即向到場處理之嘉義市警察局第
    一分局長榮派出所警員黃成福坦承犯行，自首接受裁判，有附件（自首調查報告
    ）一份附於警卷（第十三頁）足憑，應依刑法第六十二條前段減輕其刑。
三、原審以被告事證明確，適用刑法第二百八十四條第二項後段、第六十二條前段、
    罰金罰鍰提高標準條例第一條前段之規定，並審酌被告並無前科，有臺灣嘉義地
    方法院檢察署刑案資料查註紀錄表、臺灣高等法院被告全國前案紀錄表各一份附
    卷可按（臺灣嘉義地方法院檢察署九十一年度偵字第三四八五號卷第三頁，原審
    卷第五頁），素行良好，惟對於本件車禍應負全部過失責任，被害人並無過失可
    言，被告肇事後仍未與被害人達成民事和解，犯罪之動機、目的、方法，被害人
    所受傷害程度非輕，坦承罪愆之犯後態度等一切情狀，判處被告有期徒刑八月，
    認事用法並無違誤，量刑亦妥適。被告上訴指摘原判決判太重云云，為無理由，
    應予駁回
據上論斷，應依刑事訴訟法第三百六十八條、判決如主文。
本案經檢察官吳萃芳到庭執行職務。
中    華    民    國      九十三      年      一      月      十六      日
                                  臺灣高等法院臺南分院刑事第三庭
                                      審判長法官  陳    義    仲
                                            法官  楊    子    莊
                                            法官  陳    清    溪
右正本證明與原本無異。
不得上訴。
              法院書記官  尤    乃    玉
中    華    民    國      九十三      年      一      月     十九       日
附錄法條：
刑法第二百八十四條第二項：
從事業務之人，因業務上之過失傷害人者，處一年以下有期徒刑、拘役或一千元以下
罰金，致重傷者，處三年以下有期徒刑、拘役或二千元以下罰金。
